【裁判字號】    96,上訴,4877
【裁判日期】    970103
【裁判案由】    違反槍砲彈藥刀械管制條例
【裁判全文】
臺灣高等法院刑事判決                96年度上訴字第4877號
上  訴  人
即  被  告  甲○○
選任辯護人  陳化義律師
上列上訴人因違反槍砲彈藥刀械管制條例案件，不服臺灣板橋地
方法院96年度訴字第2684號，中華民國96年10月3日第一審判決
（起訴案號：臺灣板橋地方法院檢察署96年度偵字第13756號）
，提起上訴，本院判決如下：
    主  文
原判決撤銷。
甲○○未經許可，持有空氣槍，處有期徒刑貳年，併科罰金新臺
幣伍萬元，罰金如易服勞役以新臺幣壹仟元折算壹日。扣案之改
造空氣長槍壹枝（槍枝管制編號0000000000號），沒
收之。
    事  實
一、甲○○明知可發射子彈具有殺傷力之空氣槍，未經許可不得
    持有，竟於民國96年6月3日，在臺北縣三峽鎮白雞山附近，
    拾得具有殺傷力之改造空氣長槍1枝（槍枝管制編號0000000
    000號），旋將之放（未有據為己有之意）於車上而持有之
    ，嗣改藏放於臺北縣土城工業區路邊草叢中，於96年6月10
    日將之置放於7N-6366號自用小客車中持之以打獵，嗣於同
    日17時10分許，在臺北縣土城市○○街上為警盤查，當場查
    獲，並扣得上開槍枝。
二、案經臺北縣政府警察局土城分局報請臺灣板橋地方法院檢察
    署檢察官偵查起訴。
    理  由
壹、證據能力部分：
一、按除顯有不可信之情況外，公務員職務上製作之紀錄文書、
    證明文書得為證據，刑事訴訟法第159條之4第1款定有明文
    。查臺北縣政府警察局土城分局搜索扣押筆錄、扣押物品目
    錄表、內政部警政署刑事警察局96年7月5日刑鑑字第096008
    8424號槍彈鑑定書等紀錄文書、證明文書等書證，性質上均
    為被告以外之人於審判外之書面陳述紀錄，然為公務員職務
    上製作之證明文書、紀錄文書，均無顯不可信之情況，依前
    開刑事訴訟法第159條之4第1款規定，為傳聞證據之例外情
    形，均具有證據能力，合先敘明。
二、第按被告以外之人於審判外之陳述，雖不符前4條之規定，
    而經當事人於審判程序同意作為證據，法院審酌該言詞陳述
    或書面陳述作成時之情況，認為適當者，亦得為證據。當事
    人或辯護人於法院調查證據時，知有第159條第1項不得為證
    據之情形，而未於言詞辯論終結前聲明異議者，視為有前項
    之同意。刑事訴訟法第159條之5定有明文。本案被告及其辯
    護人於準備程序中對於檢察官所提書證部分之證據能力均表
    示「沒意見」，且本案言詞辯論終結前，被告及其辯護人並
    未爭執於審判外之書面陳述，無證據能力，揆諸上開規定，
    應認被告已同意上開各該證據方法得作為證據，而本院審酌
    上開各該證據均非非法取得之證據，並無證據力明顯過低之
    情形，復經本院於審判期日就上開證據依法進行調查、辯論
    ，依法自有證據能力，合先敘明。
貳、實體部分：
一、訊據上訴人即被告甲○○對於上揭事實，除爭執其有自首犯
    罪及不知槍枝有殺傷力暨不知該槍不得持有外，餘皆坦承不
    諱。而被告坦承部分，復有扣案改造空氣長槍1支（槍枝管
    制編號：0000000000）扣案可資佐證。且上開改造空氣長槍
    1支，經送內政部警政署刑事警察局鑑定，認：「一、送鑑
    改造空氣長槍壹枝（槍枝管制編號0000000000號），認係空
    氣槍，以外接高壓鋼瓶內氣體為發射動力，經測試結果，其
    發射彈丸單位面積動能為50.7焦耳/平方公尺。殺傷力之相
    關數據：依日本科學警察研究所之研究結果，彈丸單位面積
    動能達20焦耳/平方公尺，則足以穿入人體皮肉層。」，此
    有該局96年7月5日刑鑑字第0960088424號槍彈鑑定書1件在
    卷可憑。足見被告甲○○持有之改造空氣槍，確係具有殺傷
    力之空氣槍無誤。則被告甲○○持有殺傷力之空氣長槍，堪
    以採信。
二、至於被告所辯其不知該槍有殺傷力，惟據被告於本院所供：
    以前其父親帶伊用空氣槍打小鳥，且在查獲當時被告車內有
    鳥之屍體才知道他們是用槍來打小鳥等情，業據證人即查獲
    之警員韓先發於原審結證無訛。則被告當係持該槍用來打小
    鳥，且經鑑定之結果，該槍之發射彈丸單位面積動能為50.7
    焦耳/平方公尺，顯比有殺傷力之認定標準20焦耳/平方公尺
    高出許多，則其所辯不知該槍有殺傷力云云，實無足採。再
    其所辯不知持有空氣槍係犯法云云。惟按：除有正當理由而
    無法避免者外，不得因不知法律而免除刑事責任，刑法第16
    條前段定有明文。我國係槍枝管制之國家，政府亦曾於媒體
    宣導，曉諭民眾主動報繳槍枝，被告自無法推諉不知。綜上
    所述，本件事證明確，被告上揭犯行足堪認定，應依法論科
    。
三、論罪科刑之法律適用：
(一)、核被告所為，係犯槍砲彈藥刀械管制條例第8條第4項之未經
    許可，持有空氣槍。次按刑法第62條所謂自首，係指犯人在
    其犯罪未發覺前，向該管公務員承認犯罪，而接受裁判而言
    。所謂發覺，非以有偵查犯罪職權之機關或人員確知其犯罪
    無誤為必要，而對於其發生嫌疑時，即得謂已發覺（最高法
    院94年度台上字第431號判決意旨參照）。如案已發覺，則
    被告縱有陳述自己犯罪之事實，亦祗可謂為自白，不能認為
    自首（最高法院86年度台上字第6617號判決意旨參照）。第
    按對於未發覺之罪自首而受裁判者，係指於有偵查犯罪職權
    之公務員知悉犯罪事實與犯罪之人之前，向該管公務員申告
    其犯罪事實，而受法律上之裁判而言。查被告辯稱：被告與
    友人陳進明前往報繳槍枝予警方途中，因在土城工業區遍尋
    不著派出所，嗣陳進明在不遠處看見警方巡邏車經過，要求
    駕駛即被告打開汽車天窗，陳進明遂向警車招手，嗣警車遂
    緊停靠在被告車門外，被告遂由汽車天窗將空氣槍交予警員
    黃炳益，並將鋼瓶主動交予員警等語，然查被告前於警詢時
    陳稱：伊當時持一把空氣槍欲開槍打樹上的小鳥，然後為巡
    邏警察發現接受盤查，伊只覺得好玩所以持空氣槍外出帶至
    路邊試打小鳥等語，核與證人即警員韓先發到庭結證稱：當
    天伊跟警員黃炳益巡邏，由黃炳益駕車，伊坐副駕駛座，巡
    到土城市○○街工業區內，被告開3000cc的自用小客車，停
    在道路旁，當時車子有開天窗，伊與黃炳益看有一支槍的槍
    管伸出天窗，看起來是要打樹上小鳥的動作，因為玻璃有餘
    光，可以看到裡面，伊從車外看到車內有一個人拿著一把空
    氣長槍，就馬上下車請他們下車，到他車旁發現開車的人是
    被告甲○○，駕駛座旁還有一個他的朋友，車上包括被告共
    有4人，當時伊請他們所有人下車，並走過去車子旁時，被
    告槍已經放到駕駛座和副駕駛座中間排檔的位子，伊盤查甲
    ○○前遠遠就已看到車內有一把空氣長槍，伊看到這台車子
    之前，車上沒有人向伊示意或招手停車之動作。查獲當時及
    到後來製作筆錄的過程中被告沒有向伊表示過要將槍枝丟掉
    或自首之內容，伊當時看到被告手上比一個拿槍的動作，有
    一支槍透過天窗朝向外面，當時並不知道這個動作是要做什
    麼，是後來盤查後看到車上有鳥的屍體才知道是用槍打小鳥
    ，盤查當時及製作筆錄中被告有向伊承認當時他是用槍在打
    小鳥等語相符，是員警已發覺被告犯罪，縱被告於員警實施
    搜索時主動拿出裝槍的袋子及袋內之鋼瓶，亦僅得認係自白
    而非自首。辯護人為被告辯護稱：被告係自動將槍枝並連同
    鋼瓶交予員警，因認被告符合自首要件云云，尚有誤會，附
    此敘明。然被告持有之空氣槍係為打獵之用，並無傷害人之
    犯意，持有之時間亦未久，智識程度僅國中畢業，有其警詢
    筆錄可參，知識程度並不高，業水電工，生活單純，且就其
    年紀業已中年，迄今均未有前科之紀錄，有被告之本院前案
    紀錄表可考，亦見其素行亦佳，因一念之差而罹刑章，依其
    犯罪情節，若量處法定最低刑度，猶嫌過重，情輕而法重，
    情狀尚堪憫恕，爰依刑法第59條酌量減輕其刑。
(二)、原審以被告事證明確，予以論罪科刑，固非無見。惟查：被
    告犯罪之情狀，顯有堪資憫恕之處，處以最低之法定刑猶嫌
    過重，宜依刑法第59條之規定酌量減輕其刑（已如前述）原
    審未考量此情，尚有未洽。被告以前揭各節為置辯，尚無足
    取。惟被告上訴另請求從輕量刑，核屬有理，原判決仍屬無
    可維持，應由本院將原判決予以撤銷改判。爰審酌被告之素
    行佳，未有犯案之紀錄及其犯罪之動機、目的、手段、未生
    有實際之損害，犯罪後態度等一切情狀，量處如主文所示之
    刑，並就罰金部分諭知易服勞役之折算標準。至於被告請求
    為緩刑之宣告，惟被告對其犯行尚未全部自白，且依其犯案
    情節，被告當時係夥同另外之3人一同去打鳥，此有證人即
    查獲之警員韓先發於原審之結證可憑（見原審卷第44頁），
    而被告所持之空氣槍發射動能高達50焦耳/平方公尺以上，
    亦見該槍火力強大，若被告所夥同之人持以傷人，對社會大
    眾亦有潛在之危害，其求為緩刑之宣告，本院尚難認為適當
    ，所請礙難准許。
(三)、扣案具殺傷力之改造空氣長槍1枝（槍枝管制編號00000000
    00號），係槍砲彈藥刀械管制條例第4條第1項第1款所定之
    槍，屬違禁物，不問屬於犯人與否，依刑法第38條第1項第1
    款規定，宣告沒收。至瓦斯鋼瓶2支及鋼珠拾粒，無證據顯
    示為供本案犯罪所用之物，爰不宣告沒收。
據上論斷，應依刑事訴訟法第369條第1項前段、第364條、第299
條第1項前段，槍砲彈藥刀械管制條例第8條第4項，刑法第11條
前段、第59條、第42條第3項前段、第38條第1項第1款，判決如
主文。
本案經檢察官羅榮乾到庭執行職務。
中    華    民    國    97    年    1     月    3     日
                  刑事第十四庭   審判長法  官   陳志洋
                                       法  官   蔡聰明
                                       法  官   林秀鳳
以上正本證明與原本無異。
如不服本判決，應於收受送達後十日內向本院提出上訴書狀，其
未敘述上訴之理由者並得於提起上訴後十日內向本院補提理由書
（均須按他造當事人之人數附繕本）。
                                       書記官   高士童
中    華    民    國    97    年    1     月    3     日
附錄：本案論罪科刑法條全文
槍砲彈藥刀械管制條例第8 條：
未經許可，製造、販賣或運輸鋼筆槍、瓦斯槍、麻醉槍、獵槍、
空氣槍或第四條第一項第一款所定其他可發射金屬或子彈具有殺
傷力之各式槍砲者，處無期徒刑或五年以上有期徒刑，併科新臺
幣一千萬元以下罰金。
未經許可，轉讓、出租或出借前項所列槍枝者，處五年以上有期
徒刑，併科新臺幣一千萬元以下罰金。
意圖供自己或他人犯罪之用，而犯前二項之罪者，處無期徒刑或
七年以上有期徒刑，併科新臺幣一千萬元以下罰金。
未經許可，持有、寄藏或意圖販賣而陳列第一項所列槍枝者，處
三年以上十年以下有期徒刑，併科新臺幣七百萬元以下罰金。
第一項至第三項之未遂犯罰之。


司法院資訊處製作；財團法人民間司法改革基金會備份。
